【裁判字號】    98,交抗,828
【裁判日期】    980814
【裁判案由】    聲明異議
【裁判全文】
臺灣高等法院臺中分院交通事件裁定     98年度交抗字第828號
抗  告  人
即受處分人  甲○○
上列抗告人因違反道路交通管理處罰條例聲明異議案件，不服臺
灣苗栗地方法院中華民國98年7月9日所為裁定 (98年度交聲字第
148 號），提起抗告，本院裁定如下：
    主  文
抗告駁回。
    理  由
一、原裁定意旨略以：
（一）異議人對於在上揭時間，騎乘車號AIV-761 號重型機車行
      經臺北縣板橋市○○街與永豐街口處為警攔停之事實，並
      不否認，且有原舉發單位即臺北縣政府警察局北縣警交大
      字第C00000000 號舉發違反道路交通管理事件通知單1 份
      在卷足憑。
（二）次依證人即本件舉發警員賴冠宏到庭具結證稱：「我是看
      到異議人闖紅燈，是紅燈左轉，是從懷仁街轉到永豐街，
      我當時位置是在永豐街上」、「（你的位置距離異議人多
      遠？）20到30公尺左右」、「（你如何確定他當時有闖紅
      燈？）因當時很明顯直行車輛在通行，也就是永豐街上的
      車子」、「（該處有無左轉燈？）沒有」、「（當時懷仁
      街有無其他車輛？）有，但當時停住了，因該處有停止線
      ，只有異議人的車輛左轉過來」、「（你有無可能看錯燈
      號？）不可能，因如我是巡邏勤務，我也要停紅綠燈，如
      是定點，我會去查燈號有無故障」、「（該路口有幾個燈
      桿？）那是Ｔ字路口，懷仁街上有一個，而懷仁街與永豐
      街交岔路口有一個，永豐街上各有一個雙向的紅綠燈，應
      該有四個」、「（懷仁街要左轉永豐街要看哪一個燈桿？
      ）照片1、2圈起來的地方」、「（從照片上看有幾個燈桿
      ？）永豐街雙向各一個，懷仁街二個，共四個」、「（這
      四個燈號的轉換有無不同？）全部都一樣，一邊是紅燈，
      另一邊一定是綠燈，是同步轉換。」等語綦詳（見原審98
      年6月17日訊問筆錄），並有證人庭呈之繪製行駛路線圖1
      份及現場照片8張以資佐證。衡諸證人賴冠宏係依法執行
      公務之人員，經到庭具結，證述其攔停舉發經過，而依卷
      內證據資料並無任何積極證據足以證明證人上開證詞係屬
      虛偽，亦無足以令人顯信證人證述為不可採之品性證據或
      前科證據存在，自不得僅以證人為本件掣單告發異議人之
      員警而全盤抹煞其在訴訟上所具有之證人資格及其證言之
      證明力，故其證言應堪採信。
（三）又觀諸卷附之現場照片（見原審卷第36至39頁），證人當
      日所在之執勤位置，與異議人所闖越之燈光號誌間距離並
      非遙遠，附近亦無明顯之障礙物遮蔽，由其攔停異議人之
      地點以觀，當能清楚看見永豐街上號誌之燈號變化。再參
      酌本件舉發違規時間係在上午11時50分許，日間光線尚屬
      明亮之際，是本件應無誤判之虞。異議人雖爭執員警攔停
      之地點係在板橋市○○街157號前，非167號前，並以證人
      所在位置若在157號前，即無法看到懷仁街燈號云云置辯
      ；惟依證人所提出之現場照片（見原審卷第43至44頁）可
      知，永豐街上正對懷仁街路口處之「美妮時裝社」門牌號
      碼係為171號，而證人自述其所在之攔停位置係在167號前
      ，經核與其所繪製異議人騎乘上開機車行駛路線圖上所標
      示之位置大致相符。而該路口之號誌燈，永豐街雙向各一
      個，懷仁街二個，四個燈號的轉換，一邊是綠燈，一邊即
      是紅燈，該處並無左轉燈等情，業經證人證述在卷，已如
      前述；衡諸常理，永豐街上之號誌顯示為綠燈時，懷仁街
      即應為紅燈號誌，反之亦然。是以，證人由當時永豐街上
      車輛係直行通過，且懷仁街上其他車輛均停止，只有異議
      人的車輛左轉過來之情，藉以推斷沿懷仁街行駛之異議人
      在通過停止線欲左轉至永豐街時，懷仁街之號誌仍為禁止
      前行之紅燈，並未逾乎常情。準此，依證人當時所在位置
      既可清楚辯識永豐街之交通號誌，則證人執勤之位置係在
      永豐街157號抑或167號，能否清楚看見懷仁街之號誌，並
      無礙於其判斷當時交通狀況，異議人上開所辯，洵非可採
      。
（四）又鑑於交通違規事實往往驟然而現、稍縱即逝，若硬性要
      求舉發員警不分違規情節，一律必須預留證據，俾便事後
      提出供法院審酌，除有現實技術可行性之困難外，勢將大
      幅提高交通管理之行政成本，並嚴重削弱道路交通管理之
      行政效能，此絕非立法者制定道路交通管理法規之本意。
      是舉發單位雖未能提出異議人違規照片或攝影畫面供異議
      人檢視，然當場舉發交通違規並不以攝影或照相存證為其
      要件，亦不以舉發錄影或照片為唯一之證明方法，若舉發
      員警係親眼見聞違規經過，並經以證人之身分具結後為證
      述，此證人證詞仍不失為證明方法之一種。本件既經證人
      賴冠宏到庭具結，證述其攔停舉發經過，確認異議人確有
      行經有燈光號誌管制之交岔路口闖紅燈之違規事實，則其
      所為證言應屬可信，業如前述。再者，參以證人所提出違
      規事實發生當時現場錄音之譯文（見原審卷第40、41頁）
      ，異議人並未否認其有自永豐街左轉至懷仁街之事實，僅
      對於舉發員警於舉發違規通知單上所載違規事實為「闖紅
      燈直行」有所爭執。惟依據上開錄音譯文可知，舉發員警
      登載違規事實欄時，因為筆誤，而將違規事實誤載為「闖
      紅燈直行」，然證人於發現錯誤後，已當場更正為「闖紅
      燈左轉」，且於其上加蓋職章，並告知異議人違規事實業
      已更正，是異議人自不得執此即謂自己未違規，舉發員警
      之舉發有誤云云。
（五）另交通警員掣單舉發違反道路交通管理處罰條例所列之違
      規事實，本質上為行政處分，係公務員基於職務上權力，
      依法就特定之具體事件所為具公法上效果之單方行政行為
      ，基於公務員為公法上行為具有公信力之原則，該行政處
      分當可被推定為有效。且本件查無任何證據足資證明執勤
      員警有何捏造事實違法取締之不法情事，而異議人亦未就
      執勤員警之舉發如何有誤，提出相關證據以供本院調查，
      則執勤員警本其維護交通秩序、安全職責所為之舉發，自
      應受到合法、正確之推定，異議人所為之指摘，經核並無
      依據。據此，異議人有於上述時、地駕車行經有燈光號誌
      管制之交岔路口闖紅燈行為，且經合法舉發一事應堪認定
      ，本件事證明確，應依法論科。
二、抗告意旨略以：
（一）原裁定第二頁第四行「答名」應改成簽名，第五行「...
      發現規事實... 」應係發現違規事實，第二十五行「因如
      我是巡邏勤務... 」應刪除如字，又第四頁第十九行「..
      . 未否認其有自永豐街左轉至懷仁街之事實... 」應係自
      懷仁街左轉至永豐街。
（二）原審證人即警員賴冠宏證稱：與另一警出巡邏業務到永豐
      街、懷仁街口紅綠燈停下，明顯永豐街車輛在通行，懷仁
      街的車子都停住，只有異議人車輛左轉過來，於是攔停異
      議人於永豐街167號前開罰單，賴警員亦表示並無看錯燈
      號。然異議人當庭表示本件實係僅賴警員一人於永豐街15
      7號前定點潛伏攔檢，並非執行巡邏勤務且未遭該警員否
      認。異議人由懷仁街綠燈左轉永豐街，絕無闖紅燈，賴警
      員於開單當時所寫的「闖紅燈（直行）永豐街」可能係因
      機車在市區○○段式左轉，如異議人隨車潮由懷仁街綠燈
      直接左轉永豐街，也真的符合賴警員第一時間的認定。然
      事發地點為T字型路口，並無對向來車，綠燈當可直接左
      轉而不須兩段式轉彎。綜上所述，請鈞院裁定免罰云云。
三、按汽車駕駛人，行經有燈光號誌管制之交岔路口闖紅燈，處
    新臺幣（下同）1,800元以上5,400元以下罰鍰，又汽車駕駛
    人，有違反道路交通管理處罰條例第53條情形者，除依原條
    款處罰鍰外，並記違規點數3點，道路交通管理處罰條例第
    53條第1項、第63條第1項第3款，分別定有明文。而道路交
    通管理處罰條例所稱之汽車，依該條例第3條第8款規定，係
    包括機器腳踏車在內。經查：
（一）抗告人甲○○確有駕駛車牌號碼AIV-761號重型機車，於
      民國98年1月10日11時50分許，在臺北縣板橋市○○街167
      號前，因有「闖紅燈左轉（懷仁街-> 永豐街）」之違規
      事由，為警以違反道路交通管理處罰條例第53條第1項規
      定掣單舉發，嗣經交通部公路總局新竹監理所審認結果，
      仍認抗告人有前開違規事實，乃於98年4月28日以竹監苗
      字第裁54C00000000號裁決書裁處罰鍰四千五百元，並記
      違規點數三點。有臺北縣政府警察局北縣警交大字第C000
      00000號舉發違反道路交通管理事件通知單、交通部公路
      總局新竹區監理所竹監苗字第裁54C00000000號裁決書附
      卷可稽。
（二）上開抗告意旨（一）部分，僅係原審製作訊問筆錄時之誤
      寫，或製作裁定時文字之錯置，且上開筆錄之誤寫或文字
      之錯置與本件抗告人是否確有上開違規行為並無重大關聯
      ，且上開筆錄之誤寫及文字之錯置並不足以影響原審裁定
      之結果。另證人即員警賴冠宏證稱「因如我是巡邏勤務，
      我也要停紅綠燈，如是定點，我會去查燈號有無故障。」
      等語，係表明不論執行巡邏勤務或定點攔查均會注意燈號
      之變換，故無看錯燈號之可能，其語意並無不合理之處，
      抗告人認筆錄記載有誤，顯有誤會，是抗告人此部分抗告
      理由，尚非有理由。
四、再按交通警員製單舉發違反道路交通管理處罰條例所列之違
    規事實，本質上為行政處分，行政處分一旦有效成立，有以
    公定力規定法律秩序之效力，該行政處分當可被推定為真正
    ，其據以依法處分之事實認定亦為正確無誤，是以立法者賦
    予行政機關制定違反道路交通事件統一裁罰標準及處理細則
    ，使執勤警員得當機處分（如該細則第23條）以維護交通秩
    序、安全之行政目的，反之，若謂公務員一切行政行為均需
    預留證據以證其實，則國家行政勢必窒礙難行，據此，刑事
    訴訟法就犯罪證據有關之規定中，與屬行政秩序罰之交通違
    規裁罰本旨不合部分，自不在準用之列。是若無證據足資證
    明執勤員警之舉發有誤或有捏造事實違法取締之情事，執勤
    警員本其維護交通秩序、安全職責所為之舉發，自應受到合
    法、正確之推定。次查：
（一）本案舉發抗告人違規之臺北縣政府警察局海山分局埔乾派
      出所員警賴冠宏與抗告人素不相識，自無何怨隙，其所為
      證述內容當無偏頗或設詞誣陷抗告人之理，且抗告意旨（
      二）所指原審證人即員警賴冠宏於事發當時係單人執行定
      點潛伏攔檢而非巡邏勤務云云，觀之卷附臺北縣政府警察
      局海山分局埔乾派出所98年1月10日56人勤務分配表（見
      原審卷第46頁），證人即警員賴冠宏確實於本件事發當時
      與另一名警員一同執行巡邏勤務，故證人於原審具結之證
      言並無違誤。又抗告人辯稱其並未有闖紅燈左轉之違規行
      為，然觀之卷附現場錄音譯文（見原審卷第40-41頁）可
      知，員警於攔停抗告人後多次向抗告人詢問為何闖紅燈，
      並表示抗告人係紅燈左轉，而抗告人並未為反對之表示，
      僅不停向員警道歉。直至抗告人發現員警誤寫「闖紅燈直
      行」，始向員警提出異議，故員警再次確認抗告人係由懷
      仁街往永豐街方向左轉，並更改罰單上之紀錄為「闖紅燈
      左轉懷仁街->永豐街」。倘若抗告人當時確係於懷仁街綠
      燈時駕車左轉，則遭員警攔停時當會馬上表明懷仁街確係
      綠燈，而主張其並未違規，而非一再向員警道歉，是抗告
      人辯稱並未紅燈左轉云云，即非可採。
（二）又抗告意旨稱證人即員警賴冠宏於當時係誤認抗告人自永
      豐街闖紅燈直行，實際上懷仁街當時確係綠燈云云，惟查
      證人即員警賴冠宏於原審審理時結證稱：「（你如何確定
      他當時有闖紅燈？）因當時很明顯直行車輛在通行，也就
      是永豐街上的車子」、「（該處有無左轉燈？）沒有」、
      「（當時懷仁街有無其他車輛？）有，但當時停住了，因
      該處有停止線，只有異議人的車輛左轉過來」等語，業已
      就抗告人於案發時地如何違規一情，於原審具結證明屬實
      ，且查無何足資證明執勤員警之舉發有誤或有捏造事實違
      法取締之情事，本件依公權力所為之舉發行為，自應為合
      法、正確之推定。
五、綜上所述，原處分機關援引道路交通管理處罰條例第53條第
    1項、第63條第1項第3款、違反道路交通管理事件統一裁罰
    基準表等規定，就抗告人交通違規行為，裁處抗告人罰鍰新
    臺幣4500元，並記違規點數3點，並無違誤。原審法院審核
    結果認其異議無理由，裁定駁回異議，經核亦無不當；抗告
    人抗告意旨所為指摘並無可採，其抗告無理由，應予駁回。
據上論結，應依道路交通案件處理辦法第26條、刑事訴訟法第41
2條，裁定如主文。
中    華    民    國    98    年    8     月    14    日
              交通法庭    審判長法  官  李  璋  鵬
                                法  官  胡  森  田
                                法  官  胡  忠  文
以上正本證明與原本無異。
不得抗告。
                                書記官  許  麗  花
中    華    民    國    98    年    8     月    14    日


司法院資訊處製作；財團法人民間司法改革基金會備份。
